【裁判字號】    98,簡上,1136
【裁判日期】    991130
【裁判案由】    詐欺
【裁判全文】
臺灣板橋地方法院刑事判決            98年度簡上字第1136號
上  訴  人
即  被  告  范庭綺
上列上訴人即被告因詐欺案件，不服本院中華民國98年8 月7 日
98年度簡字第6265號第一審刑事簡易判決（聲請簡易判決處刑案
號：98年度偵字第15941 、15953 號），及移送併辦（98年度偵
字第18567 號），提起上訴，本院管轄之第二審合議庭判決如下
：
    主  文
上訴駁回。
    事  實
一、范庭綺對於犯罪集團或不法份子利用他人金融機構帳戶實行
    詐欺或其他財產犯罪，掩飾不法利益，規避司法偵查，有所
    預見，仍基於幫助詐欺之不確定故意，於民國98年4 月8 日
    至4 月14日間之某日（聲請簡易判決處刑書記載為98年4 月
    14日前之某日，應予補充），在不詳處所，將其開立之中國
    信託商業銀行南勢角分行「000-000000000000」號（下稱中
    國信託帳戶）及中華郵政股份有限公司中和宜安郵局局號「
    0000000 」、帳號「0000000 」號（下稱宜安郵局帳戶）等
    帳戶之金融卡及金融卡密碼，交付予不詳真實姓名年籍之成
    年人。上揭詐欺集團成年成員，旋基於意圖為自己不法所有
    之犯意，於98年4 月14日下午7 時18分許，致電葉宜樺，佯
    稱其網路購物帳款誤設定為分期付款，要求葉宜樺至自動櫃
    員機操作提款卡取消扣款，致葉宜樺陷於錯誤，依其指示，
    至位在臺中市○○路○ 段212 號便利商店內之自動櫃員機操
    作金融卡，而於同日下午10時24、43分許，接續轉帳各新臺
    幣（下同）19,644元、2685元至范庭綺上開宜安郵局帳戶。
    另該詐欺集團某女性成年成員於同年月15日某時許，在網路
    上與邱俊成攀談，向邱俊成相約見面，要求邱俊成至自動櫃
    員機操作提款卡確認身分，致邱俊成陷於錯誤而其指示，至
    某自動櫃員機操作，而於同日下午10時39分至51分許，5 度
    （聲請簡易判決處刑書誤載為6 度，應予更正）操作，致其
    存款共100,000 元（聲請簡易判決處刑書誤載為128, 988元
    ，應予更正）遭轉帳至上開中國信託商業銀行帳戶。嗣葉宜
    樺、邱俊成發現受騙，報警處理，始查知上情。
二、案經葉宜樺訴由臺北縣政府警察局中和第一分局、邱俊成訴
    由臺北縣政府警察局永和分局移送臺灣板橋地方法院檢察署
    檢察官偵查起訴並移送併辦。
    理  由
壹、程序事項：
一、按被告以外之人於審判外之言詞或書面陳述，除法律有規定
    者外，不得作為證據，刑事訴訟法第159 條第1 項定有明文
    ，此乃傳聞證據之法則。次按傳聞法則之重要理論依據，在
    於傳聞證據未經當事人之反對詰問予以核實，乃予排斥，惟
    若當事人已放棄對原供述人之反對詰問權，於法院審判時表
    明同意該等傳聞證據可作為證據，基於證據資料愈豐富，愈
    有助於真實發現之理念，並貫徹刑事訴訟法修法加重當事人
    進行主義之精神，確認當事人對於證據能力有處分權之制度
    ，傳聞證據經當事人同意作為證據，法院認為適當者，亦得
    為證據。另當事人於調查證據時，對於傳聞證據表示「沒有
    意見」、「對於證據調查無意見」、「不爭執」，而未於言
    詞辯論終結前聲明異議，應視為已有將該等傳聞證據採為證
    據之同意，此刑事訴訟法第159 條之5 規定甚明。查被告范
    庭綺於本院準備程序時、公訴人於本院準備程序及審理時對
    於下列被告以外之人於審判外之言詞或書面陳述之證據能力
    均無爭執，且被告范庭綺於本院審理時經合法通知並未到庭
    爭執，依刑事訴訟法第159 條之5 第2 項規定，視為當事人
    於審判程序已同意作為證據，本院審酌該言詞陳述或書面陳
    述均非違法取得，亦無證明力明顯過低之情形，均得採為證
    據。
二、被告經合法傳喚，無正當理由未於審判期日到庭，爰依刑事
    訴訟法第455 條之1 第1 項、第3 項之規定，準用同法第37
    1 條規定，不待其陳述，由檢察官一造辯論而逕行判決，合
    先敘明。
貳、實體方面：
一、訊據被告范庭綺固坦承上開2 個帳戶係其開立使用，惟矢口
    否認有何幫助詐欺犯行云云，辯稱：上開2 個帳戶之金融卡
    及密碼均遺失，伊自98年4 月5 日起每天均將金融卡放在口
    袋內，在98年4 月14、15日左右發現遺失；伊將密碼寫在卡
    片上，是因為常常更換密碼，有時以自己生日，有時以別的
    號碼，所以會忘記；在該段期間伊有一份3 萬多元薪水工作
    ，不用賣卡片騙錢云云。經查：
（一）告訴人葉宜樺於98年4 月14日下午7 時18分許，接獲電話
      告知其網路購物帳款誤設定為分期付款，要至自動櫃員機
      操作提款卡取消扣款，而於上開時、地匯款至被告上開宜
      安郵局帳戶內，旋遭提領；告訴人邱俊成於98年4 月15日
      某時許，在網路上認識不詳姓名女子欲約其見面，而要求
      其至自動櫃員機操作提款卡確認身分，致邱俊成依其指示
      ，於上揭時間，至某自動櫃員機5 度操作金融卡，致其存
      款共100,000 元遭轉帳至上開中國信託商業銀行帳戶，旋
      遭提領等情，業經告訴人葉宜樺、邱俊成分別於警詢中指
      訴綦詳（見98 年 度偵字第15953 號卷第5-7 頁、98年度
      偵字第15941 號卷第7 、8 頁），並有被告之上開宜安郵
      局帳戶、中國信託商業銀行帳戶開戶資料、交易明細表、
      中國信託自動櫃員機客戶交易明細表2 、5 紙在卷可稽（
      見98年度偵字第15953 號卷第14-15 、8 頁、98年度偵字
      第15941 號卷第11-12 、9 頁、本院卷）。足見被告之上
      開宜安郵局、中國信託商業銀行帳戶確遭詐欺犯罪集團假
      藉名義，詐騙告訴人等將金錢匯入，並旋由詐欺集團成員
      提領一空等情，堪予認定。
（二）依社會常情，如非帳戶所有人同意、授權而交付甚至告知
      金融卡密碼等情況，一般人實難輕易取得他人之金融卡，
      甚至有以金融卡隨機輸入號碼而領取款項之機會，蓋以金
      融卡多位數密碼之設計，不法之人任意輸入號碼而與正確
      之密碼相符者，機率微乎其微。而稍有社會歷練、經驗之
      人，均知金融卡應與其密碼分別保存，以免帳戶款項遭人
      盜領。而被告當時年已21歲，對於上開常識自不能諉為不
      知。況被告於98年6 月23日檢察官訊問時尚能能清晰記憶
      該帳戶之密碼，並表示該金融卡密碼係伊農曆出生年月日
      期（見99年度偵字第15953 號卷第21頁），則上開帳戶金
      融卡密碼對被告而言，具有特別意義，甚好記憶，又何以
      需將密碼書寫在金融卡上，而增加金融卡遺失時，存款遭
      盜領之風險？是被告所辯將該密碼書寫在金融卡遺失云云
      ，與常情不合，已非可採。
（三）又查上開宜安郵局帳戶於98年4 月14日當日之前，自97年
      5 月5 日起至98年4 月6 日止，每月至少有一筆由陳麗玟
      或陳淑容匯入之款項，最高有26,570元，最少亦有9,970
      元；於98年4 月8 日當天該帳戶經跨行轉出1,317 元後，
      該帳戶僅剩餘額95元，而於98年4 月14日當日即有跨行轉
      入30,000、30,000、19,646、2,685 、22,000元等不明款
      項，且於當日跨行提款共計100,054 元（20,006元共4 筆
      、1,006 共2 筆、3,006 、10,006、5,006 各1 筆）；而
      上開中國信託帳戶在98年4 月15日當日之前，自98年2 月
      9 日至98年4 月13日前，存款餘額最少尚有509 元，至多
      也有4,503 元，而於98年4 月14日轉帳1,700 元並扣除手
      續費17元之後僅剩餘86元等情，有上開宜安郵局帳戶及中
      國信託帳戶歷史交易資料可按（見本院卷、98年度偵字第
      15941 號卷第11頁）。又被告於本院準備程序時供稱：伊
      任職在御庭汽車旅館，月薪28,000元至33,000元間，薪水
      係匯入上開宜安郵局帳戶，而陳麗玟或陳淑容分別是公司
      秘書、會計等情明確（見本院98年10月19日準備程序筆錄
      第4 頁）。則上開宜安郵局帳戶既為被告薪資帳戶，經常
      性有薪資匯入，上開中國信託帳戶亦有小額之存款餘額，
      按常理而言，苟真係遺失，當無從事先預見，何以上開帳
      戶卻分別恰好在被告辯稱遺失之當日前，存款全部提領大
      部僅分別餘95、86元，被告因而未受高額存款遭盜領損失
      ？是被告辯稱上揭金融卡遺失云云，已非遽可採信。
（四）參以就實施詐騙之人之角度而言，施詐者當知社會上一般
      正常之人如其帳戶存摺、金融卡遭竊或遺失，為防止拾得
      或竊得其存摺、金融卡之人盜領其存款或做為不法使用，
      必於發現後立即報警或向金融機構辦理掛失止付，如仍以
      此帳戶作為其犯罪工具，在向他人詐騙得手後，極可能因
      帳戶所有人掛失止付而無法提領不法所得，則渠等大費周
      章從事於犯罪之行為，甘冒犯罪後遭追訴、處罰之風險，
      卻只能平白無故替原帳戶所有人匯入金錢，而無法得償犯
      罪之目的，是以從事此等財產犯罪之不法集團，若非已與
      帳戶所有人約妥不得報警或掛失，以確保其能自由使用該
      帳戶提款、轉帳，實不可能貿然利用該帳戶從事財產犯罪
      。則亦可認定被告應係將上開帳戶之金融卡及密碼提供他
      人使用，該詐騙集團成員方可從容行騙並利用該戶頭取得
      詐騙款項。而被告雖於98年4 月21日自行至臺北縣政府警
      察局土城分局廣福派出所製作調查筆錄，並表示其於98年
      4 月15日至臺北縣樹林市大同郵局領錢時已經郵局員工告
      知上開宜安郵局帳戶已成警示帳戶等情，有警詢筆錄可按
      （見98年度偵字第18567 號卷第4-5 頁），然被告至警局
      製作筆錄，距離其自承知悉帳戶異常之時點，二者相隔已
      近一星期，此與一般人立即報警處理之常情相去甚遠，益
      徵無法遽以認定被告所辯帳戶金融卡、密碼遺失云云為真
      。又被告於警詢中供述：曾於98年4 月15日至中國信託商
      業銀行土城分行辦理金融卡掛失云云（見98年度偵字第
      15941 號卷第6 頁），惟上開中國信託帳戶於98年4 月15
      日未有掛失紀錄等情，亦有中國信託商業銀行股份有限公
      司98年10月6 日中信銀字第09822271211990號函在卷可按
      ，是亦無法僅以被告上揭供述，即為有利被告之認定。至
      於被告於本案發生當時是否有正當工作或收入等情形，縱
      屬真實，亦無法遽以推認被告未將上開2 帳戶提供詐騙集
      團成員使用，附此指明。
（五）按刑法上之故意，分為直接故意（確定故意）與間接故意
      （不確定故意），「行為人對於構成犯罪之事實，明知並
      有意使其發生者」為直接故意；又「行為人對於構成犯罪
      之事實，預見其發生而其發生並不違背其本意者」為間接
      故意，刑法第13條第1 項、第2 項定有明文。茲衡諸常情
      ，今日一般人至金融機關開設帳戶使用，係極為方便容易
      且迅速之事，苟有使用金融存款帳戶之正當用途，自以使
      用其本人或可信賴之親友申請之帳戶，最為便利安全，始
      可避免帳戶名義人反悔或心存歹念，利用通知掛失止付、
      變更存戶印鑑圖章或換摺之方式，將帳戶內之款項領走一
      空，反致使用帳戶人蒙受損失，故苟非意圖以他人之帳戶
      從事不法用途，並藉以逃避查緝，自以其他方法向無相當
      信賴關係之陌生人取得帳戶使用之理，且近年來詐財之犯
      罪類型層出不窮，該等犯罪，多數均係利用他人帳戶作為
      詐欺所得財物之出入帳戶，業經媒體廣為披載，是依一般
      人通常之知識、智能及經驗，均已詳知向陌生人購買、承
      租或其他方法取得帳戶者，多係欲藉該帳戶取得不法犯罪
      所得，且隱匿帳戶內資金之實際取得人之身分，以逃避追
      查，而被告當時已年滿21歲，係具智識之人，自難諉稱不
      知。從而被告對於交付其所有上開帳戶之金融卡、密碼等
      資料，將可能被用來作為詐欺取財等非法用途上，應有所
      預見，且不違背其本意，被告猶提供其所有之金融帳戶之
      金融卡與密碼予真實姓名、年籍不詳之詐欺集團成年成員
      ，當堪認被告有容任將提供之金融帳戶作為詐欺取財之匯
      款指定帳戶使用，則被告有幫助詐欺取財之不確定故意即
      可認定。
（六）從而，被告上開所辯不可採，其既可預見金融帳戶存摺提
      供他人使用將幫助他人實施詐欺犯罪，卻又任意將提款卡
      、密碼交付他人，顯有縱有人以其金融帳戶實施詐欺犯罪
      亦不違背其本意之幫助詐欺不確定故意，堪予認定。
二、核被告范庭綺所為，係犯刑法第30條第1 項、第339 條第1
    項之幫助詐欺取財罪。被告基於幫助前述不詳成年人士遂行
    詐欺犯行之不確定故意，而為詐欺犯罪構成要件以外之行為
    ，為幫助犯，爰依刑法第30條第2 項規定，減輕其刑。被告
    於密接時、地交付上開2 個帳戶金融卡、密碼之一個幫助行
    為，使詐騙集團成員向告訴人葉宜樺、邱俊成2 人為詐騙行
    為，應成立同種想像競合犯，而從幫助詐欺罪一罪處斷。至
    移送併辦犯罪事實（被告幫助詐騙告訴人葉宜樺部分）與本
    案原經聲請簡易判決處刑部分，有事實同一之實質上一罪關
    係，本院自應併予審認，附此敘明。
三、原判決認被告罪證明確，適用刑法第30條第1 項前段、第2
    項、第339 條第1 項、第55條、第41條第1 項前段，刑法施
    行法第1 條之1 第1 項、第2 項前段等規定，量處被告有期
    徒刑4 月，如易科罰金，以新臺幣1,000 元折算一日，經核
    其認事用法均無不合。又原審審酌被告交付帳戶金融卡及密
    碼等物予他人，充作轉向他人詐欺取財之工具，徒增告訴人
    尋求救濟之困難，並審酌被害人遭受損害之程度、被告犯罪
    之手段、情節、生活狀況、智識程度、犯後態度、本案前未
    有刑事案件紀錄（此有臺灣高等法院被告前案紀錄表可按）
    等一切情狀，其量刑亦稱妥適，被告上訴猶矢口否認犯行，
    為無理由，應予駁回。
據上論斷，應依刑事訴訟法第455 條之1 第1 項、第3 項、第36
8 條、第371 條，判決如主文。
本案經檢察官陳映蓁到庭執行職務。
中    華    民    國    99    年    11    月    30    日
                 刑事第二十一庭  審判長法  官   劉元斐
                                       法  官   李俊彥
                                       法  官   方鴻愷
以上正本證明與原本無異。
不得上訴。
                                       書記官   江怡萱
中    華    民    國    99    年    12    月    2     日
附錄本案論罪科刑法條：
刑法第30條：
幫助他人實行犯罪行為者，為幫助犯。雖他人不知幫助之情者，
亦同。
幫助犯之處罰，得按正犯之刑減輕之。
刑法第339 條第1 項：
意圖為自己或第三人不法之所有，以詐術使人將本人或第三人之
物交付者，處五年以下有期徒刑、拘役或科或併科一千元以下罰
金。

司法院資訊處製作；財團法人民間司法改革基金會備份。
